【裁判字號】    97,易緝,161
【裁判日期】    971223
【裁判案由】    詐欺
【裁判全文】
臺灣高雄地方法院刑事判決             97年度易緝字第161號
公  訴  人  臺灣高雄地方法院檢察署檢察官
被      告  甲○○
上列被告因詐欺案件，經檢察官提起公訴（85年度偵字第168號
）及移送併辦（臺灣嘉義地方法院檢察署85年度偵字第1816 號
、84年度偵字第5607號），本院判決如下：
    主  文
本件免訴。
    理  由
一、公訴意旨略以：被告甲○○於民國84年6 月間，向臺灣大來
    國際信用股份有限公司申請大來簽帳卡，自稱其係榮森百貨
    有限公司負責人，並提出該公司執照影本，致大來國際信用
    股份有限公司陷於錯誤，核發0000-000000-0000主卡及0000
    -000000-0000商務副卡，供其使用，其得卡後分別於同年6
    月間至9 月3 日止，持往如附表所示商店消費，拒不繳付消
    費帳款，共計新臺幣29萬3,196 元；移送併辦意旨略以：被
    告與另案被告張俊興（另案審結）於84年5 、6 月間，明知
    無資力清償債務，竟共同基於詐欺犯意，向簡素綢、簡微鴦
    詐稱欲借款，致其2 人陷於錯誤，交付440 萬元，因認被告
    連續涉犯刑法第339 條第1 項之詐欺取財罪嫌等語。
二、按案件時效已完成者，應諭知免訴之判決，並得不經言詞辯
    論為之，刑事訴訟法第302 條第2 款、第307 條定有明文。
    次按行為後法律有變更者，適用行為時之法律，但行為後之
    法律有利於行為人者，適用最有利於行為人之法律；94年1
    月7日刑法修正施行前，其追訴權或行刑權時效已進行而未
    完成者，比較修正前後之條文，適用最有利於行為人之規定
    ，刑法第2 條第1 項、刑法施行法第8 條之1 分別定有明文
    。查刑法第80條第1 項關於追訴權時效期間之規定，刑法修
    正前、後之規定不同，而公訴意旨認被告涉犯刑法第339 條
    第1 項之詐欺取財罪嫌，係有期徒刑5 年以下之罪，依修正
    前刑法第80條第1 項第2 款之規定，追訴權期間為10年，然
    依修正後刑法第80條第1 項第2 款之規定，追訴權期間則為
    20 年 ，是修正後刑法所定時效期間較長，自屬對行為人較
    不利，比較結果自應以修正前刑法第80條第1 項較有利於行
    為人，則本件追效權時效，自應適用修正前刑法第80條之規
    定，且關於追訴權時效之停止進行，及其期間、計算，亦應
    一體適用修正前刑法第83條之規定。而案件經提起公訴，且
    在審判進行中，此時追訴權既無不行使之情形，自不發生時
    效進行之問題，此經大法官釋字第138 解釋闡釋在案。再追
    訴權之時效，如依法律之規定，偵查、起訴或審判之程序，
    不能開始或繼續時，停止其進行，其時效停止，自停止原因
    消滅之日起與停止前已經過之期間，一併計算，停止原因繼
    續存在之期間，如達於追訴權時效期間4 分之1 時，其停止
    原因視為消滅，修正前刑法第83條亦定有明文。於偵查或審
    判中通緝被告，其追訴權之時效均應停止進行，亦經司法院
    29年院字第1963號解釋甚詳。
三、經查，公訴人認被告所涉犯刑法第339 條第1 項之詐欺取財
    罪嫌，係於84年9 月3 日完成犯行，其最高法定刑為有期徒
    刑5 年，依修正前刑法第80條第1 項第2 款之規定，其追訴
    權時效為10年。後因被告逃逸，經本院於85年5 月13日通緝
    ，此有本院高澤刑承緝字第0585號通緝書1 紙在卷可稽（見
    本院85年度易字第2399號卷宗第84頁），審判因而不能進行
    ，依上開司法院29院字第1963號解釋意旨及修正前刑法第83
    條之規定，應一併計算追訴期間4 分之1 ，合計為12年6 月
    。又檢察官係於84年11月16日開始偵辦，此有告訴人臺灣大
    來國際信用股份有限公司刑事告訴狀1 份上載臺灣嘉義地方
    法院檢察署收文章1 枚附卷可憑（見臺灣嘉義地方法院檢察
    署84年度偵字第5839號卷宗第1 頁），迄至本院於85年5 月
    13日通緝之期間，共計有5 月28日，依上開大法官釋字第13
    8 號解釋意旨，不生時效進行之問題，並與本罪之追訴及時
    效停止期間12年6 月一併計算，合計為12年11月28日。再檢
    察官提起公訴日為85年2 月29日，此有臺灣高雄地方法院檢
    察署檢察官85年度偵字第168 號起訴書1 份附卷可稽，及本
    院繫屬日為85年4 月10日，此有本院刑事紀錄科收文章1 枚
    附卷可考（見本院85年度易字第2399號卷宗第2 頁），期間
    經過之1 月11日，並非上揭時效停止進行之範圍，自應予以
    扣除，故得12年10月17 日，即自被告犯罪行為完成日84年9
    月3 日起算，應於97年7 月20日完成。從而，依上開說明，
    被告所犯詐欺罪嫌之追訴權，業因時效完成而消滅，爰不經
    言詞辯論，逕為諭知免訴之判決。
據上論結，應依刑事訴訟法第302 條第2 款、第307 條，刑法第
2 條第1 項前段，刑法施行法第8 條之1 ，判決如主文。
中    華    民    國    97    年    12    月    23    日
                  刑事第十庭  審判長法  官   莊松泉
                                    法  官   顏銀秋
                                    法  官   李俊霖
以上正本證明與原本無異。
如不服本判決應於收受送達後10日內向本院提出上訴書狀，並應
敘述具體理由；如未敘述上訴理由者，應於上訴期間屆滿後20日
內向本院補提理由書（均須按他造當事人之人數附繕本）「切勿
逕送上級法院」。
中    華    民    國    97    年    12    月    23    日
                                    書記官   武凱葳


司法院資訊處製作；財團法人民間司法改革基金會備份。
